臺灣高等法院刑事判決　　　　　　　　96年度上易字第1935號
上　訴　人
即　被　告　甲○○
上列上訴人因違反著作權法等案件，不服臺灣板橋地方法院96年
度訴字第86號，中華民國96年 6月12日第一審判決（起訴案號：
臺灣板橋地方法院檢察署95年度偵字第 14016號），提起上訴，
本院判決如下：
    主  文
原判決撤銷。
甲○○連續明知係侵害著作財產權之重製光碟而散布，處有期徒
刑壹年，減為有期徒刑陸月，如易科罰金，以銀元參百元即新臺
幣玖百元折算壹日。扣案如附表所示之物，均沒收。
    事  實
一、甲○○為址設臺北縣中和市○○路259 號華友玩具店（店面
    招牌懸掛「2001電視遊樂器專賣店」）之負責人。曾因違反
    著作權法案件，經本院以92年度上更一字第 190號判處有期
    徒刑 1年6月，緩刑5年，嗣經上訴最高法院，經最高法院以
    93年度臺上字第1859號駁回上訴確定（尚在緩刑期間）。詎
    其猶不知警惕，其明知「PlayStation」（下稱PS）、「 PS
    設計圖」係日商新力電腦娛樂股份有限公司（下稱新力公司
    ）向經濟部中央標準局（現已改制為智慧財產局）申請核准
    註冊登記，取得商標專用權；「koei及圖」係日商光榮股份
    有限公司（下稱日商光榮公司）向同局申請核准註冊登記，
    取得商標專用權，日商光榮公司並再授權予臺灣光榮綜合資
    訊股份有限公司（下稱臺灣光榮公司）在臺灣使用，分別指
    定使用於電腦、錄有電腦程式之磁碟、卡帶卡匣、磁卡、磁
    帶及光碟等商品，且仍在專用期間內，亦均係相關大眾所共
    知之商標圖樣，未得新力公司及臺灣光榮公司之同意或授權
    ，不得於同一商品或類似商品，使用相同或近似之商標圖樣
    ，或明知為前開商品而販賣、意圖販賣而陳列。亦明知「PS
    」、「PlayStation 2」（下稱「PS2」）系統遊戲軟體光碟
    內所儲存之「PlayStation Programmer Tools」、「
    Programmer Tools for the PlayStation 2 computer
    enterainment system,version 1.0」（下統稱「Library
    Programs」）電腦程式著作，係新力公司享有著作權之電腦
    程式著作，且遊戲名稱為「真三國無雙4Empires」、「戰國
    無雙2」、「戰國無雙猛將傳」、「真三國無雙4」等電腦程
    式著作，均係臺灣光榮公司享有著作權之電腦程式著作，非
    經臺灣光榮公司之同意或授權，不得明知係侵害著作財產權
    之重製物而散布。竟基於販賣違反上開商標專用權商品及明
    知係侵害著作財產權之重製物而散布之概括犯意，自94年 4
    月15日前某日起，至95年 3月30日前某日止，先以每片不詳
    之價格，向真實姓名年籍不詳之人購入外觀上有新力公司、
    臺灣光榮公司上開註冊商標，並含有前述未經新力公司、臺
    灣光榮公司授權之電腦程式著作而擅自重製之盜版遊戲光碟
    ，即自94年4月15日起，至95年3月25日止，先後多次在上址
    以新臺幣（下同）250元不等之價格販賣予不特定之顧客。
    嗣於95年3月30日15時8分許，為法務部調查局臺北市調查處
    持搜索票至上址搜索，扣得如附表編號33、34所示盜版遊戲
    光碟目錄7本及記事單6頁，欲持搜索票至上址2樓即259號之
    1搜索時，經臺北縣中和市○○路261號、261之1號住戶簡致
    淵開門後，在簡致淵廢棄未使用之 261號信箱內，扣得如附
    表編號1至32所示盜版遊戲光碟43片。
二、案經臺灣光榮公司告訴法務部調查局臺北市調查處移送臺灣
    板橋地方法院檢察署檢察官偵查起訴。
    理  由
一、訊據上訴人即被告甲○○固不否認為華友玩具店（店面招牌
    懸掛「2001電視遊樂器專賣店」）負責人，並承認上揭犯罪
    事實，惟其於原審則否認有何販賣仿冒商標商品及明知係侵
    害著作財產權之光碟而散布犯行。辯稱：其沒有於94年 4月
    15 日販賣盜版真三國無雙4給顧客，該日所扣案之遊戲光碟
    非其所賣，95年 3月30日所扣得之盜版遊戲光碟亦非其所有
    ，與其無關，目錄並非盜版光碟目錄，這些都是其從雜誌上
    抄下來的，編號是其自己編的，供客戶選定後，購買原版遊
    戲光碟給客戶，其賣的都是原版片等語。然查：
  (一)「 PlayStation」、「PS設計圖」係新力公司向原經濟部中
    央標準局（現改制為智慧財產局）申請核准註冊登記，取得
    商標專用權；「koei及圖」係日商光榮公司向同局申請核准
    註冊登記，取得商標專用權，日商光榮公司並再授權予臺灣
    光榮公司在臺灣使用，分別指定使用於電腦、錄有電腦程式
    之磁碟、卡帶卡匣、磁卡、磁帶及光碟等商品，且仍在專用
    期間內；「PS」、「PS2」系統遊戲軟體光碟內所儲存之「
    Library Programs」電腦程式著作，係新力公司享有著作權
    之電腦程式著作，遊戲名稱為「真三國無雙4Empires」、「
    戰國無雙2」、「戰國無雙猛將傳」、「真三國無雙4」等電
    腦程式著作，係臺灣光榮公司享有著作權之電腦程式著作等
    情，業據新力公司告訴代理人劉晉榮、臺灣光榮公司告訴代
    理人乙○○於法務部調查局調查中指述明確，有中華民國商
    標註冊證3紙、經濟部智慧財產局商標資料檢索服務2紙、劉
    晉榮出具之鑑識證明、鑑識結果、新力公司聲明書、原版「
    真三國無雙4Empires」、「真三國無雙4」、「戰國無雙2」
    、「戰國無雙猛將傳」封面各乙紙、扣案盜版遊戲光碟 3幀
    在卷可稽。
  (二)被告確實於94年4月15日以250元之價格販賣盜版之「真三國
    無雙 4」遊戲予證人何存忠之事實，業據證人何存忠於原審
    及檢訊證稱：當天其與證人鍾震東去蒐證，其下車進去買，
    被告跟一位先生在櫃臺，目錄放在櫃臺上，其說要購買遊戲
    片，被告就把目錄給其看，其就挑了「真三國無雙 4」，告
    訴被告編號，被告說他現在沒貨，需要訂，其說等太久，被
    告就說先拿別人的給其，就到後面拿了1 片棉紙套裝著的光
    碟片，其就拿 250元給被告，價格是被告跟其說的，依其經
    驗一看就知道是盜版的等語。證人鍾震東即查獲本件之法務
    部調查局臺北市調查處調查員於檢訊及原審亦證稱：其於94
    年 4月15日與何存忠、梁化遠去被告經營的店，由其開車，
    梁化遠監視，由何存忠下車到店裡購買盜版遊戲光碟，其觀
    察到何存忠跟被告聊幾句，就跟被告買，被告就在櫃子拿 1
    片，買了之後何存忠就上車，其看著他拿買的那片直接上車
    ，何存忠是買「真三國無雙4」，價值250元，經過現場觀察
    ，為仿冒片，其能確定被告交給何存忠的那片就是嗣後當作
    證物的那片等語。核與證人何存忠證述情節相符，並無瑕疵
    。足認被告於本院承認犯行，與事實相符。
  (三)而證人鍾震東於95年3月30日持搜索票搜索前，曾3次前往蒐
    證，最後1次為95年3月25日之事實，業據證人鍾震東於原審
    證述明確，並進而證稱：其等在聲請搜索票前，有先去勘察
    現場，總共去過共 3次，觀察到被告都是先拿目錄給客人選
    ，再去推開隔壁紅色的門進去，15秒後拿片子出來，再拿給
    客人，連續 3個不同晚上觀察的結果販賣的模式都是一樣。
    其都是晚上去看，其停留半小時，被告生意沒有特別好，有
    時 2個客戶，有時3、4個客戶。其觀察的時候是隔一個馬路
    觀察，差不多距離10公尺，其已經查獲過40幾家販賣盜版光
    碟的場所，所以在10公尺外就能夠清楚辨識正版或盜版等語
    。從而被告於95年 3月25日前，亦確實有販賣盜版遊戲光碟
    與不特定之顧客。
  (四)而法務部臺北市調查處調查員於95年 3月30日持搜索票至臺
    北縣中和市○○路 259號華友玩具店搜索時，欲持搜索票至
    上址2樓即259號之1搜索時，經臺北縣中和市○○路261號、
    261之 1號住戶簡致淵開門後，在簡致淵廢棄未使用之261號
    信箱內，扣得如附表一所示盜版遊戲光碟43片之事實，則據
    證人鍾震東、簡致淵於原審證述明確，證人鍾震東證稱：其
    等向法院聲請搜索票時，搜索範圍有特別提到範圍包括紅色
    的門及樓梯間。259號是被告經營的店，259之 1是被告經常
    推門進去的紅色的門的 2樓。259之1號其等雖然有搜索票，
    但沒有去搜，因為被告都是15秒就出來，其等研判應該是在
    樓梯間。被告不配合開紅色的門，是簡致淵幫其等開門，開
    門讓其等進去執行公務，其等在隔壁樓梯間的信箱發現扣案
    之盜版光碟片，門推開進去後信箱拆掉一半，光碟片用黑色
    塑膠袋裝起來，黑色塑膠袋包裝的情形和之前勘察的情形一
    樣，肉眼一看就知道是裝盜版光碟，被告全程都有陪同等語
    。證人簡致淵亦證稱：261之1號信箱表面有貼「請放樓下
    261號」，因該房子已經3、40年，樓梯很老舊，又沒有從那
    邊經過，所以要告訴郵差信件交到261號。261之 1號信箱其
    沒有在使用，信箱已經爛爛的，只有一個木板檔一下，後來
    木頭沒有作用，信箱沒有鎖，也沒辦法鎖。公共樓梯門是木
    頭的，不用鑰匙推一下就開了，大力推就可以推開。附近住
    戶都知道那門推一下就開了。其1年才去樓梯間1次，調查員
    請其開門距離上次去樓梯間已經超過好幾個月，上次看到信
    箱時，信箱後面隨便也可以放東西進去。當天調查員有請其
    幫忙開門，其有幫他開等語。則依證人鍾震東、簡致淵前開
    證述，調查員在搜索前觀察時，即已發現被告係進入隔壁紅
    色的門後，約15秒即拿盜版光碟出來，而搜索當日調查員欲
    至259之1號而經簡致淵開門後，進入樓梯間後，旋在肉眼可
    見的261之1號信箱發現扣案之盜版光碟，而該信箱乃是證人
    簡致淵廢棄不用，該信箱後方可以任意放置物品，該處復毋
    庸鑰匙即可推門進去，證人簡致淵則1年僅檢視該信箱1次。
    從而被告顯係為逃避追緝，而利用簡致淵甚少利用該廢棄之
    信箱，而將盜版光碟片放置在該信箱中，待確定客人購買後
    ，始推開並未上鎖之大門，取出盜版光碟交付予客人。
  (五)被告雖於原審辯稱盜版遊戲光碟目錄7本及記事單6頁，並非
    盜版光碟目錄，這些都是其從雜誌上抄下來的，編號是其自
    己編的，供客戶選定後，購買原版遊戲光碟給客戶等語。然
    查證人何存忠乃是利用如扣案所示目錄挑選盜版遊戲光碟，
    證人鍾震東觀察被告販賣模式，亦是先由客人在目錄上挑選
    後，被告始取出客人所需盜版光碟等情，已如前述，前開目
    錄顯係供客人挑選盜版光碟所用之物。證人許瑞乎即臺北縣
    永和市○○路44號之1小小兵模型玩具店負責人於原審審理
    中復證稱：販賣原版光碟片不需要目錄，如果是正版，客人
    來就直接指定，百分之百不需要從目錄挑等語。益證前開目
    錄並非供客人挑選原版光碟所用之物，被告前開所辯，亦難
    採信。而其於本院之自白即與事實相符。
  (六)另證人許瑞乎於原審證稱：其等是跟「PS」北區經銷商金飛
    象訂貨，業界都知道要跟金飛象訂貨，一般店面跟金飛象訂
    購差價會比較多，有固定的利潤給販賣的人，一般店面去其
    等那裡批發比較少。金飛象只要有錢就會賣，也沒有數量限
    制，還會把貨送到店內，送貨的速度都是當天叫當天送等語
    。從而「PS」的北區經銷商金飛象既然訂貨數量上並無限制
    ，均是當天訂貨當天送貨，且給予店家較高利潤，訂購上極
    為便利，證人許瑞乎亦從金飛象訂貨再轉賣給一般消費者或
    店家，賺取差價，價格必然較金飛象販售者為貴。被告於原
    審所稱伊從未向金飛象訂貨，每次均大老遠從中和至永和向
    價格較金飛象為貴的小小兵模型玩具店購買，每月販賣10餘
    片云云，其所言不合理之處至為明確。此外並有查獲現場照
    片30幀在卷可參，如附表編號 1至32所示盜版遊戲光碟扣案
    可證。綜上所述，本件事證明確，被告犯行洵堪認定，應依
    法論科。
二、按被告行為後，刑法業於94年2月2日經總統以華總一義字第
    09400014901號修正公布，並於95年 7月1日施行。修正刑法
    第 2條，並刪除第56條連續犯等規定。按行為後法律有變更
    者，適用行為時之法律，但行為後之法律有利於行為人者，
    適用最有利於行為人之法律，修正後刑法第2條第1項定有明
    文。此條規定係規範行為後法律變更所生新舊法律比較適用
    之準據法，本身尚無新舊法比較之問題，於新法施行後，應
    一律適用新法第2條第1項之規定，為「從舊從輕」之比較，
    先予敘明（最高法院95年5月23日95年度第8次刑庭會議決議
    參照）。經查：修正後刑法第56條規定，亦業已刪除連續犯
    之規定。故連續數行為而犯同一罪名，依修正前刑法第56條
    規定，應以一罪論，但得加重其刑；而依修正後規定，則已
    無連續犯可資適用，即應將各次犯行以數罪併合處罰，是以
    適用修正前關於連續犯之規定，對被告自係較為有利。另外
    ，被告於犯罪時之刑法第41條第 1項前段規定：「犯最重本
    刑為5年以下有期徒刑以下之刑之罪，而受6個月以下有期徒
    刑或拘役之宣告，因身體、教育、職業或家庭之關係或其他
    正當事由，執行顯有困難者，得以1元以上3元以下折算一日
    ，易科罰金。」又被告行為時之易科罰金折算標準，修正前
    罰金罰鍰提高標準條例第 2條前段（現已刪除）規定，就其
    原定數額提高為100倍折算1日，則本件被告行為時之易科罰
    金折算標準，最多應以銀元300元折算1日，經折算為新臺幣
    後，最多應以新臺幣900元折算1日。惟95年7月1日修正公布
    施行之刑法第41條第1項前段規定：「犯最重本刑為5年以下
    有期徒刑以下之刑之罪，而受 6個月以下有期徒刑或拘役之
    宣告，得以新台幣一千元、二千元或三千元折算一日，易科
    罰金。」比較修正前後之易科罰金折算標準，以95年7月1日
    修正公布施行前之規定，較有利於被告，則應依刑法第 2條
    第1項前段規定，適用修正前之刑法第41條第1項前段及修正
    前罰金罰鍰提高標準條例第 2條之規定，定其折算標準。至
    刑法第55條關於想像競合犯之規定，修正後增列第55條但書
    ，惟對本件被告而言並無有利或不利之情形，自不生新舊法
    比較之問題，應依一般法律適用原則，適用裁判時法（最高
    法院95年度第21次刑事庭會議決議參照）。次按著作權法雖
    於95年5月30日經總統以華總一義字第09500075761號令修正
    公布，並自95年7月1日施行，惟係刪除第94條常業犯之規定
    ，而同法第98條關於沒收之規定，因配合同法第94條之刪除
    ，而調整相關條次文字，同法第91條第3項、第2項、第91條
    之 1第3項、第2項則未修正，就犯前開罪所用之物，不論修
    正前後之著作權法第98條但書之規定，均屬得沒收之範圍內
    ，則無新舊法比較問題。
三、核被告所為，係犯商標法第82條之販賣仿冒商標商品罪、著
    作權法第91條之 1第3項、第2項明知係侵害著作財產權之光
    碟而散布罪。其所犯上開各罪之先後多次犯行，時間緊接，
    方法相同，觸犯構成要件相同之罪名，顯係基於概括犯意反
    覆為之，均應依修正前刑法第56條連續犯規定以一罪論，並
    依法加重其刑。被告以一販售行為同時觸犯著作權法第91條
    之1第3項明知係侵害著作財產權之光碟而散布罪及商標法第
    82條明知為未得商標權人同意，於同一商品使用相同之註冊
    商標而販賣罪，均為想像競合犯，應從一重之明知係侵害著
    作財產權之光碟而散布行使罪論處。原審以被告所犯事證明
    確，予以論罪科刑，固非無見。惟查：被告於原審判決後，
    已與被害人臺灣光榮公司和解，有賠償和解書可稽，原審量
    刑時，未及審酌。被告亦執此上訴，應認其上訴有理由。另
    中華民國96年罪犯減刑條例於96年7月4日公布，並自96年 7
    月16日施行，原審未及審酌，亦有未合。惟原判決既有上開
    可議之處，自應由本院予以撤銷改判。爰審酌本案被告前已
    有違反著作權法案件，經本院以92年度上更一字第 190號判
    處有期徒刑 1年6月，緩刑5年，嗣經上訴最高法院，經最高
    法院以93年度臺上字第1859號駁回上訴確定，尚在緩刑期間
    ，復為同類型之犯罪，漠視他人著作、商標為他人智慧結晶
    事實，及其犯罪之動機係為牟求私利、販賣數量、期間、對
    於商標專用權人及著作權人造成損害非輕，且販賣仿冒之盜
    版品對於社會交易秩序及我國保護智慧財產權國際形象，影
    響非淺，但承認犯行，已與被害人和解等一切情狀，量處如
    主文第二項所示之刑，以資懲儆。又被告所為本件犯行，犯
    罪時間在96年4月24日以前，所犯之罪，核與中華民國96 年
    罪犯減刑條例第 2條第1項第3款之減刑條件相符，依法減為
    有期徒刑 6月，並諭知易科罰金之折算標準。扣案如附表所
    示之盜版遊戲光碟片共43片，不問屬於被告與否，均應依著
    作權法第98條但書之規定併予宣告沒收。另盜版遊戲光碟目
    錄7本及記事單6頁，係被告所有，供犯罪所用之物，並為被
    告所有，爰依刑法第38條第1項第2款之規定併予宣告沒收之
    。
據上論斷，應依刑事訴訟法第369條第1項前段、第364條、第299
條第1項前段，商標法第82條，著作權法第91條之1第3項、第2項
、第98條但書，刑法第11條前段、第2條第1項、第38條第1項第2
款、第55條（原審誤為修正前刑法第55條），行為時即修正前刑
法第56條、第41條第1項前段，修正前罰金罰鍰提高標準條例第2
條，中華民國96年罪犯減刑條例第2條第1項第3款、第7條第1項
、第2項、第9條，判決如主文。
本案經檢察官呂文忠到庭執行職務。
中　　華　　民　　國　　96　　年　　10　　月　　26　　日
                  刑事第十四庭審判長法　官  陳志洋
                                    法　官  林秀鳳
                                    法　官  沈宜生
以上正本證明與原本無異。
不得上訴。
                                    書記官  陳雅加
中　　華　　民　　國　　96　　年　　10　　月　　29　　日
附錄：本案論罪科刑法條全文
商標法第82條
明知為前條商品而販賣、意圖販賣而陳列、輸出或輸入者，處一
年以下有期徒刑、拘役或科或併科新臺幣 5 萬元以下罰金。
著作權法第91條之1
擅自以移轉所有權之方法散布著作原件或其重製物而侵害他人之
著作財產權者，處3年以下有期徒刑、拘役，或科或併科新臺幣
五十萬元以下罰金。
明知係侵害著作財產權之重製物而散布或意圖散布而公開陳列或
持有者，處3年以下有期徒刑，得併科新臺幣7萬元以上75萬元以
下罰金。
犯前項之罪，其重製物為光碟者，處6月以上3年以下有期徒刑，
得併科新臺幣20萬元以上2百萬元以下罰金。但違反第87條第4款
規定輸入之光碟，不在此限。
犯前二項之罪，經供出其物品來源，因而破獲者，得減輕其刑。
附表：
┌──┬───────┬─────┬─────┐
│編號│遊戲名稱      │數量      │目錄編號  │
├──┼───────┼─────┼─────┤
│1   │機動戰士剛彈  │2         │1926      │
│    │宇宙世紀      │          │          │
├──┼───────┼─────┼─────┤
│2   │空戰奇兵5     │2         │324       │
│    │              │          │1943      │
├──┼───────┼─────┼─────┤
│3   │戰國無雙2     │2         │1917      │
├──┼───────┼─────┼─────┤
│4   │真三國無雙4   │3         │1942      │
│    │帝王傳        │          │          │
├──┼───────┼─────┼─────┤
│5   │新鬼武者夢之曙│2         │A1885     │
│    │光（2片裝）   │          │          │
│    │              │          │          │
├──┼───────┼─────┼─────┤
│6   │七龍珠SPARKING│1         │1735      │
├──┼───────┼─────┼─────┤
│7   │太空戰士12    │4         │1938      │
├──┼───────┼─────┼─────┤
│8   │幻想水滸傳 V  │1         │1910      │
├──┼───────┼─────┼─────┤
│9   │火影忍者3     │2         │1860      │
│    │終極英雄      │          │          │
├──┼───────┼─────┼─────┤
│10  │超級泡泡龍 2  │1         │183       │
├──┼───────┼─────┼─────┤
│11  │雷電 3        │1         │1715      │
├──┼───────┼─────┼─────┤
│12  │海賊王        │1         │PD914     │
├──┼───────┼─────┼─────┤
│13  │BURNOUT       │1         │155       │
├──┼───────┼─────┼─────┤
│14  │魔界戰記 2    │1         │1913      │
├──┼───────┼─────┼─────┤
│15  │BLACK 黑槍    │1         │1930      │
├──┼───────┼─────┼─────┤
│16  │GT賽車 4      │1         │419       │
├──┼───────┼─────┼─────┤
│17  │惡靈古堡 4    │1         │1830      │
├──┼───────┼─────┼─────┤
│18  │超級瑪莉大合集│2         │不明      │
├──┼───────┼─────┼─────┤
│19  │教父          │1         │1941      │
├──┼───────┼─────┼─────┤
│20  │王國之心      │1         │297       │
├──┼───────┼─────┼─────┤
│21  │劍魂 3        │1         │1770      │
│    │              │          │1820      │
├──┼───────┼─────┼─────┤
│22  │NEED FOR SPEED│1         │1813      │
│    │MOST WANTED   │          │          │
│    │極速快感全民公│          │          │
│    │敵            │          │          │
├──┼───────┼─────┼─────┤
│23  │熱血高校躲避球│1         │不明      │
├──┼───────┼─────┼─────┤
│24  │抓猴 3        │1         │1636      │
│    │              │          │692       │
├──┼───────┼─────┼─────┤
│25  │NBA LIVE 2005 │1         │1278      │
├──┼───────┼─────┼─────┤
│26  │Tourist Trophy│1         │1889      │
├──┼───────┼─────┼─────┤
│27  │魔物獵人 2    │1         │1906      │
├──┼───────┼─────┼─────┤
│28  │7面殺手       │1         │1591      │
│    │              │          │627       │
├──┼───────┼─────┼─────┤
│29  │拳皇 極限衝擊 │1         │1944      │
├──┼───────┼─────┼─────┤
│30  │惡魔獵人3完全 │1         │1895      │
│    │版            │          │          │
├──┼───────┼─────┼─────┤
│31  │雀 三國無雙   │1         │不明      │
├──┼───────┼─────┼─────┤
│32  │戰國無雙      │1         │1113      │
├──┼───────┼─────┼─────┤
│33  │盜版遊戲光碟目│7本       │          │
│    │錄            │          │          │
├──┼───────┼─────┼─────┤
│34  │記事單        │6頁       │          │
└──┴───────┴─────┴─────┘
